<!DOCTYPE html>
<html lang="fa" dir="rtl">

<head>
    <meta charset="UTF-8">
    <meta name="viewport" content="width=device-width, initial-scale=1.0">
    <title>مبانی و افعال فنلاندی (G1)</title>
    <link href="https://cdn.jsdelivr.net/gh/rastikerdar/vazirmatn@v33.003/Vazirmatn-font-face.css" rel="stylesheet" type="text/css" />
    <link href="https://fonts.googleapis.com/css2?family=Exo+2:wght@300;500;700;800&family=Orbitron:wght@900&family=Roboto+Mono:wght@400;700&display=swap" rel="stylesheet">
    <link rel="stylesheet" href="https://cdnjs.cloudflare.com/ajax/libs/font-awesome/6.6.0/css/all.min.css">
    <style>
        :root {
            --bg: #080810;
            --card-bg: rgba(25, 25, 40, 0.95);
            --gold: #FFD700;
            --neon: #00D4FF;
            --text: #F0F0F0;
            --subtext: #B0B0B0;
            --rule-bg: rgba(0, 212, 255, 0.08);
        }

        body {
            background: radial-gradient(circle at 50% 0%, #1a1a2e 0%, #000 80%);
            background-attachment: fixed;
            color: var(--text);
            font-family: 'Vazirmatn', 'Exo 2', sans-serif;
            font-size: 18px;
            line-height: 1.8;
            padding: 20px;
        }

        .container {
            max-width: 1000px;
            margin: 20px auto;
        }

        h1, h2, h3 {
            text-align: right;
            color: var(--gold);
        }
        
        h1 {
            font-family: 'Orbitron', sans-serif;
            font-size: 2.5em;
            text-align: center;
            margin-bottom: 30px;
        }

        h2 {
            font-size: 2em;
            color: var(--neon);
            border-bottom: 2px solid rgba(0, 212, 255, 0.3);
            padding-bottom: 10px;
            margin-top: 50px;
            margin-bottom: 20px;
        }

        h3 {
            font-size: 1.5em;
            margin-top: 30px;
            margin-bottom: 15px;
        }
        
        .card {
            background: var(--card-bg);
            border: 1px solid rgba(255, 255, 255, 0.1);
            border-radius: 12px;
            padding: 25px;
            margin-bottom: 20px;
        }

        table {
            width: 100%;
            border-collapse: collapse;
            margin: 20px 0;
            font-size: 0.95em;
        }

        th, td {
            border: 1px solid #444;
            padding: 12px;
            text-align: center;
        }

        th {
            background: #222;
            color: var(--gold);
            font-weight: bold;
        }
        
        td.ltr {
            direction: ltr;
            text-align: left;
        }

        .rule-block {
            background: var(--rule-bg);
            border: 1px solid rgba(0, 212, 255, 0.2);
            padding: 20px;
            border-radius: 10px;
            margin-bottom: 15px;
        }
        
        .example-list li {
            background: rgba(255,255,255,0.05);
            padding: 10px;
            border-radius: 5px;
            margin-bottom: 8px;
            font-size: 1.1em;
        }

        .example-list .fi {
            color: #fff;
            font-weight: bold;
            direction: ltr;
            display: block;
            text-align: right;
        }
        
        .example-list .fa {
            color: var(--subtext);
            font-size: 0.9em;
        }

        .nav-home {
            position: fixed;
            top: 20px;
            left: 20px;
            background: var(--card-bg);
            padding: 10px 15px;
            border-radius: 50px;
            border: 1px solid var(--neon);
            z-index: 1000;
        }
        .nav-home a {
            color: var(--neon);
            text-decoration: none;
            font-size: 1.2em;
        }
    </style>
</head>

<body>

    <div class="nav-home">
        <a href="index-persian.html" title="بازگشت به فهرست"><i class="fa-solid fa-list"></i></a>
    </div>

    <div class="container">
        <h1><i class="fa-solid fa-book-open"></i> گرامر ۱: مبانی و افعال</h1>

        <section id="pronouns_olla">
            <h2>۱. ضمایر شخصی و فعل بودن (OLLA)</h2>
            <div class="card">
                <h3>ضمایر فاعلی و ملکی</h3>
                <table>
                    <thead>
                        <tr>
                            <th>ضمیر فاعلی (فارسی)</th>
                            <th>ضمیر فاعلی (فنلاندی)</th>
                            <th>ضمیر ملکی (فنلاندی)</th>
                            <th>ترجمه ملکی</th>
                        </tr>
                    </thead>
                    <tbody>
                        <tr><td>من</td><td class="ltr">Minä</td><td class="ltr">Minun (-ni)</td><td>مال من</td></tr>
                        <tr><td>تو</td><td class="ltr">Sinä</td><td class="ltr">Sinun (-si)</td><td>مال تو</td></tr>
                        <tr><td>او</td><td class="ltr">Hän</td><td class="ltr">Hänen (-nsa/nsä)</td><td>مال او</td></tr>
                        <tr><td>ما</td><td class="ltr">Me</td><td class="ltr">Meidän (-mme)</td><td>مال ما</td></tr>
                        <tr><td>شما</td><td class="ltr">Te</td><td class="ltr">Teidän (-nne)</td><td>مال شما</td></tr>
                        <tr><td>آنها</td><td class="ltr">He</td><td class="ltr">Heidän (-nsa/nsä)</td><td>مال آنها</td></tr>
                    </tbody>
                </table>
                <h3>صرف فعل OLLA (بودن)</h3>
                <table>
                    <thead>
                        <tr>
                            <th>شخص</th>
                            <th>حالت مثبت</th>
                            <th>حالت منفی</th>
                        </tr>
                    </thead>
                    <tbody>
                        <tr><td>Minä</td><td class="ltr">olen</td><td class="ltr">en ole</td></tr>
                        <tr><td>Sinä</td><td class="ltr">olet</td><td class="ltr">et ole</td></tr>
                        <tr><td>Hän</td><td class="ltr">on</td><td class="ltr">ei ole</td></tr>
                        <tr><td>Me</td><td class="ltr">olemme</td><td class="ltr">emme ole</td></tr>
                        <tr><td>Te</td><td class="ltr">olette</td><td class="ltr">ette ole</td></tr>
                        <tr><td>He</td><td class="ltr">ovat</td><td class="ltr">eivät ole</td></tr>
                    </tbody>
                </table>
                <h3>مثال‌های کاربردی</h3>
                <ul class="example-list">
                    <li><span class="fi">Minä olen opiskelija.</span> <span class="fa">من دانشجو هستم.</span></li>
                    <li><span class="fi">Sinä et ole kotona.</span> <span class="fa">تو در خانه نیستی.</span></li>
                    <li><span class="fi">Hän on lääkäri.</span> <span class="fa">او دکتر است.</span></li>
                    <li><span class="fi">Me olemme ystäviä.</span> <span class="fa">ما دوست هستیم.</span></li>
                    <li><span class="fi">Te ette ole väsyneitä.</span> <span class="fa">شما خسته نیستید.</span></li>
                    <li><span class="fi">He ovat kotoisin Iranista.</span> <span class="fa">آنها اهل ایران هستند.</span></li>
                    <li><span class="fi">Minun autoni on uusi.</span> <span class="fa">ماشین من جدید است.</span></li>
                    <li><span class="fi">Onko sinun nimesi Ali?</span> <span class="fa">آیا اسم تو علی است؟</span></li>
                    <li><span class="fi">Hänen talonsa on suuri.</span> <span class="fa">خانه او بزرگ است.</span></li>
                    <li><span class="fi">Meidän lapsemme ovat koulussa.</span> <span class="fa">بچه‌های ما در مدرسه هستند.</span></li>
                </ul>
            </div>
        </section>

        <section id="numbers_time">
            <h2>۲. اعداد و زمان</h2>
            <div class="card">
                <h3>اعداد ۱ تا ۱۰</h3>
                 <table>
                    <tbody>
                        <tr><td>۱</td><td class="ltr">yksi</td><td>۶</td><td class="ltr">kuusi</td></tr>
                        <tr><td>۲</td><td class="ltr">kaksi</td><td>۷</td><td class="ltr">seitsemän</td></tr>
                        <tr><td>۳</td><td class="ltr">kolme</td><td>۸</td><td class="ltr">kahdeksan</td></tr>
                        <tr><td>۴</td><td class="ltr">neljä</td><td>۹</td><td class="ltr">yhdeksän</td></tr>
                        <tr><td>۵</td><td class="ltr">viisi</td><td>۱۰</td><td class="ltr">kymmenen</td></tr>
                    </tbody>
                </table>
                <h3>اصول زمان</h3>
                 <table>
                    <thead>
                        <tr><th>اصطلاح</th><th>معنی</th><th>مثال</th><th>ترجمه مثال</th></tr>
                    </thead>
                    <tbody>
                        <tr><td>Tasan</td><td>دقیقا / سر ساعت</td><td class="ltr">Kello on tasan kaksi.</td><td>ساعت دقیقا دو است.</td></tr>
                        <tr><td>Puoli</td><td>نیم</td><td class="ltr">Kello on puoli kolme.</td><td>ساعت دو و نیم است. (نیم به سه)</td></tr>
                        <tr><td>Yli</td><td>و / گذشته</td><td class="ltr">Kello on kymmenen yli kaksi.</td><td>ساعت دو و ده دقیقه است.</td></tr>
                        <tr><td>Vaille</td><td>مانده به</td><td class="ltr">Kello on kymmentä vaille kolme.</td><td>ساعت ده دقیقه به سه است.</td></tr>
                    </tbody>
                </table>
                <h3>مثال‌های کاربردی</h3>
                <ul class="example-list">
                    <li><span class="fi">Minulla on kaksi siskoa.</span> <span class="fa">من دو خواهر دارم.</span></li>
                    <li><span class="fi">Nähdään kello viisi.</span> <span class="fa">ساعت پنج می‌بینمت.</span></li>
                    <li><span class="fi">Juna lähtee kello puoli seitsemän.</span> <span class="fa">قطار ساعت شش و نیم حرکت می‌کند.</span></li>
                    <li><span class="fi">Kokous alkaa varttia yli yhdeksän.</span> <span class="fa">جلسه ساعت نه و ربع شروع می‌شود.</span></li>
                    <li><span class="fi">Elokuva loppuu kahtakymmentä vaille yksitoista.</span> <span class="fa">فیلم ساعت بیست دقیقه به یازده تمام می‌شود.</span></li>
                    <li><span class="fi">Minulla on kolme tenttiä tällä viikolla.</span> <span class="fa">من این هفته سه امتحان دارم.</span></li>
                    <li><span class="fi">Hän on kahdeksan vuotta vanha.</span> <span class="fa">او هشت ساله است.</span></li>
                    <li><span class="fi">Paljonko kello on? Se on tasan kymmenen.</span> <span class="fa">ساعت چند است؟ دقیقا ده است.</span></li>
                    <li><span class="fi">Herään joka aamu kello kuusi.</span> <span class="fa">من هر روز صبح ساعت شش بیدار می‌شوم.</span></li>
                    <li><span class="fi">Olen siellä viittä vaille puoli neljä.</span> <span class="fa">من ساعت سه و بیست و پنج دقیقه آنجا خواهم بود.</span></li>
                </ul>
            </div>
        </section>
        
        <section id="verb_type1">
            <h2>۳. فعل نوع ۱ (-Va)</h2>
            <div class="card">
                <div class="rule-block">
                    <strong>قاعده:</strong> این افعال به یک مصوت + a/ä ختم می‌شوند (مثلاً -ua, -oa, -ää). برای صرف، حرف آخر (a/ä) را حذف کرده و شناسه شخصی را اضافه می‌کنیم. در سوم شخص مفرد، مصوت آخر تکرار شده و بلندتر تلفظ می‌شود.<br>
                    <em class="ltr">Puhua → Puhu- + n → Puhun</em><br>
                    <em class="ltr">Tietää → Tiedä- + n → Tiedän (اینجا KPT هم داریم: t → d)</em>
                </div>
                <h3>صرف ۱۰ فعل پرکاربرد نوع ۱</h3>
                <table>
                    <thead>
                        <tr>
                            <th>فعل (ترجمه)</th>
                            <th>شخص</th>
                            <th>حالت مثبت</th>
                            <th>حالت منفی</th>
                            <th>KPT Change</th>
                        </tr>
                    </thead>
                    <tbody>
                        <tr><td rowspan="6">Puhua (صحبت کردن)</td><td>Minä</td><td class="ltr">puhun</td><td class="ltr">en puhu</td><td class="ltr">–/–</td></tr>
                        <tr><td>Sinä</td><td class="ltr">puhut</td><td class="ltr">et puhu</td><td class="ltr">–/–</td></tr>
                        <tr><td>Hän</td><td class="ltr">puhuu</td><td class="ltr">ei puhu</td><td class="ltr">–/–</td></tr>
                        <tr><td>Me</td><td class="ltr">puhumme</td><td class="ltr">emme puhu</td><td class="ltr">–/–</td></tr>
                        <tr><td>Te</td><td class="ltr">puhutte</td><td class="ltr">ette puhu</td><td class="ltr">–/–</td></tr>
                        <tr><td>He</td><td class="ltr">puhuvat</td><td class="ltr">eivät puhu</td><td class="ltr">–/–</td></tr>
                        
                        <tr><td rowspan="6">Asua (زندگی کردن)</td><td>Minä</td><td class="ltr">asun</td><td class="ltr">en asu</td><td class="ltr">–/–</td></tr>
                        <tr><td>Sinä</td><td class="ltr">asut</td><td class="ltr">et asu</td><td class="ltr">–/–</td></tr>
                        <tr><td>Hän</td><td class="ltr">asuu</td><td class="ltr">ei asu</td><td class="ltr">–/–</td></tr>
                        <tr><td>Me</td><td class="ltr">asumme</td><td class="ltr">emme asu</td><td class="ltr">–/–</td></tr>
                        <tr><td>Te</td><td class="ltr">asutte</td><td class="ltr">ette asu</td><td class="ltr">–/–</td></tr>
                        <tr><td>He</td><td class="ltr">asuvat</td><td class="ltr">eivät asu</td><td class="ltr">–/–</td></tr>

                        <tr><td rowspan="6">Maksaa (پرداخت کردن)</td><td>Minä</td><td class="ltr">maksan</td><td class="ltr">en maksa</td><td class="ltr">–/–</td></tr>
                        <tr><td>Sinä</td><td class="ltr">maksat</td><td class="ltr">et maksa</td><td class="ltr">–/–</td></tr>
                        <tr><td>Hän</td><td class="ltr">maksaa</td><td class="ltr">ei maksa</td><td class="ltr">–/–</td></tr>
                        <tr><td>Me</td><td class="ltr">maksamme</td><td class="ltr">emme maksa</td><td class="ltr">–/–</td></tr>
                        <tr><td>Te</td><td class="ltr">maksatte</td><td class="ltr">ette maksa</td><td class="ltr">–/–</td></tr>
                        <tr><td>He</td><td class="ltr">maksavat</td><td class="ltr">eivät maksa</td><td class="ltr">–/–</td></tr>

                        <tr><td rowspan="6">Tietää (دانستن)</td><td>Minä</td><td class="ltr">tiedän</td><td class="ltr">en tiedä</td><td class="ltr">t → d</td></tr>
                        <tr><td>Sinä</td><td class="ltr">tiedät</td><td class="ltr">et tiedä</td><td class="ltr">t → d</td></tr>
                        <tr><td>Hän</td><td class="ltr">tietää</td><td class="ltr">ei tiedä</td><td class="ltr">t → t</td></tr>
                        <tr><td>Me</td><td class="ltr">tiedämme</td><td class="ltr">emme tiedä</td><td class="ltr">t → d</td></tr>
                        <tr><td>Te</td><td class="ltr">tiedätte</td><td class="ltr">ette tiedä</td><td class="ltr">t → d</td></tr>
                        <tr><td>He</td><td class="ltr">tietävät</td><td class="ltr">eivät tiedä</td><td class="ltr">t → t</td></tr>

                        <tr><td rowspan="6">Ostaa (خریدن)</td><td>Minä</td><td class="ltr">ostan</td><td class="ltr">en osta</td><td class="ltr">–/–</td></tr>
                        <tr><td>Sinä</td><td class="ltr">ostat</td><td class="ltr">et osta</td><td class="ltr">–/–</td></tr>
                        <tr><td>Hän</td><td class="ltr">ostaa</td><td class="ltr">ei osta</td><td class="ltr">–/–</td></tr>
                        <tr><td>Me</td><td class="ltr">ostamme</td><td class="ltr">emme osta</td><td class="ltr">–/–</td></tr>
                        <tr><td>Te</td><td class="ltr">ostatte</td><td class="ltr">ette osta</td><td class="ltr">–/–</td></tr>
                        <tr><td>He</td><td class="ltr">ostavat</td><td class="ltr">eivät osta</td><td class="ltr">–/–</td></tr>

                        <tr><td rowspan="6">Matkustaa (سفر کردن)</td><td>Minä</td><td class="ltr">matkustan</td><td class="ltr">en matkusta</td><td class="ltr">–/–</td></tr>
                        <tr><td>Sinä</td><td class="ltr">matkustat</td><td class="ltr">et matkusta</td><td class="ltr">–/–</td></tr>
                        <tr><td>Hän</td><td class="ltr">matkustaa</td><td class="ltr">ei matkusta</td><td class="ltr">–/–</td></tr>
                        <tr><td>Me</td><td class="ltr">matkustamme</td><td class="ltr">emme matkusta</td><td class="ltr">–/–</td></tr>
                        <tr><td>Te</td><td class="ltr">matkustatte</td><td class="ltr">ette matkusta</td><td class="ltr">–/–</td></tr>
                        <tr><td>He</td><td class="ltr">matkustavat</td><td class="ltr">eivät matkusta</td><td class="ltr">–/–</td></tr>

                        <tr><td rowspan="6">Haluta (خواستن)</td><td>Minä</td><td class="ltr">haluan</td><td class="ltr">en halua</td><td class="ltr">t → ø</td></tr>
                        <tr><td>Sinä</td><td class="ltr">haluat</td><td class="ltr">et halua</td><td class="ltr">t → ø</td></tr>
                        <tr><td>Hän</td><td class="ltr">haluaa</td><td class="ltr">ei halua</td><td class="ltr">t → ø</td></tr>
                        <tr><td>Me</td><td class="ltr">haluamme</td><td class="ltr">emme halua</td><td class="ltr">t → ø</td></tr>
                        <tr><td>Te</td><td class="ltr">haluatte</td><td class="ltr">ette halua</td><td class="ltr">t → ø</td></tr>
                        <tr><td>He</td><td class="ltr">haluavat</td><td class="ltr">eivät halua</td><td class="ltr">t → ø</td></tr>

                        <tr><td rowspan="6">Kulkea (رفتن/طی کردن مسیر)</td><td>Minä</td><td class="ltr">kuljen</td><td class="ltr">en kulje</td><td class="ltr">k → j</td></tr>
                        <tr><td>Sinä</td><td class="ltr">kuljet</td><td class="ltr">et kulje</td><td class="ltr">k → j</td></tr>
                        <tr><td>Hän</td><td class="ltr">kulkee</td><td class="ltr">ei kulje</td><td class="ltr">k → k</td></tr>
                        <tr><td>Me</td><td class="ltr">kuljemme</td><td class="ltr">emme kulje</td><td class="ltr">k → j</td></tr>
                        <tr><td>Te</td><td class="ltr">kuljette</td><td class="ltr">ette kulje</td><td class="ltr">k → j</td></tr>
                        <tr><td>He</td><td class="ltr">kulkevat</td><td class="ltr">eivät kulje</td><td class="ltr">k → k</td></tr>

                        <tr><td rowspan="6">Soittaa (زنگ زدن/نواختن)</td><td>Minä</td><td class="ltr">soitan</td><td class="ltr">en soita</td><td class="ltr">tt → t</td></tr>
                        <tr><td>Sinä</td><td class="ltr">soitat</td><td class="ltr">et soita</td><td class="ltr">tt → t</td></tr>
                        <tr><td>Hän</td><td class="ltr">soittaa</td><td class="ltr">ei soita</td><td class="ltr">tt → tt</td></tr>
                        <tr><td>Me</td><td class="ltr">soitamme</td><td class="ltr">emme soita</td><td class="ltr">tt → t</td></tr>
                        <tr><td>Te</td><td class="ltr">soitatte</td><td class="ltr">ette soita</td><td class="ltr">tt → t</td></tr>
                        <tr><td>He</td><td class="ltr">soittavat</td><td class="ltr">eivät soita</td><td class="ltr">tt → tt</td></tr>

                        <tr><td rowspan="6">Opettaa (درس دادن)</td><td>Minä</td><td class="ltr">opetan</td><td class="ltr">en opeta</td><td class="ltr">tt → t</td></tr>
                        <tr><td>Sinä</td><td class="ltr">opetat</td><td class="ltr">et opeta</td><td class="ltr">tt → t</td></tr>
                        <tr><td>Hän</td><td class="ltr">opettaa</td><td class="ltr">ei opeta</td><td class="ltr">tt → tt</td></tr>
                        <tr><td>Me</td><td class="ltr">opetamme</td><td class="ltr">emme opeta</td><td class="ltr">tt → t</td></tr>
                        <tr><td>Te</td><td class="ltr">opetatte</td><td class="ltr">ette opeta</td><td class="ltr">tt → t</td></tr>
                        <tr><td>He</td><td class="ltr">opettavat</td><td class="ltr">eivät opeta</td><td class="ltr">tt → tt</td></tr>
                    </tbody>
                </table>
                <h3>مثال‌های کاربردی نوع ۱</h3>
                <ul class="example-list">
                    <li><span class="fi">Minä puhun vähän suomea.</span> <span class="fa">من کمی فنلاندی صحبت می‌کنم.</span></li>
                    <li><span class="fi">Missä sinä asut?</span> <span class="fa">تو کجا زندگی می‌کنی؟</span></li>
                    <li><span class="fi">Hän maksaa laskun.</span> <span class="fa">او صورتحساب را پرداخت می‌کند.</span></li>
                    <li><span class="fi">Tiedätkö sinä vastauksen?</span> <span class="fa">آیا تو جواب را می‌دانی؟</span></li>
                    <li><span class="fi">Me ostamme uuden auton.</span> <span class="fa">ما یک ماشین جدید می‌خریم.</span></li>
                    <li><span class="fi">He matkustavat huomenna Suomeen.</span> <span class="fa">آنها فردا به فنلاند سفر می‌کنند.</span></li>
                    <li><span class="fi">Mitä sinä haluat syödä?</span> <span class="fa">دوست داری چه چیزی بخوری؟</span></li>
                    <li><span class="fi">Bussi kulkee kymmenen minuutin välein.</span> <span class="fa">اتوبوس هر ده دقیقه یک‌بار عبور می‌کند.</span></li>
                    <li><span class="fi">Minä soitan sinulle myöhemmin.</span> <span class="fa">من بعدا به تو زنگ می‌زنم.</span></li>
                    <li><span class="fi">Hän opettaa matematiikkaa yliopistossa.</span> <span class="fa">او در دانشگاه ریاضی درس می‌دهد.</span></li>
                </ul>
            </div>
        </section>

        <section id="verb_type2">
            <h2>۴. فعل نوع ۲ (-da/-dä)</h2>
            <div class="card">
                <div class="rule-block">
                    <strong>قاعده:</strong> این افعال به -da یا -dä ختم می‌شوند و ریشه کوتاهی دارند. برای صرف، -da/-dä را حذف کرده و شناسه شخصی را اضافه می‌کنیم. در سوم شخص مفرد، هیچ شناسه‌ای اضافه نمی‌شود و فقط ریشه باقی می‌ماند.<br>
                    <em class="ltr">Syödä → Syö- + n → Syön</em><br>
                    <em class="ltr">Voida → Voi- + n → Voin</em>
                </div>
                <h3>صرف ۱۰ فعل پرکاربرد نوع ۲</h3>
                <table>
                    <thead>
                        <tr>
                            <th>فعل (ترجمه)</th>
                            <th>شخص</th>
                            <th>حالت مثبت</th>
                            <th>حالت منفی</th>
                            <th>KPT Change</th>
                        </tr>
                    </thead>
                    <tbody>
                        <tr><td rowspan="6">Syödä (خوردن)</td><td>Minä</td><td class="ltr">syön</td><td class="ltr">en syö</td><td class="ltr">–/–</td></tr>
                        <tr><td>Sinä</td><td class="ltr">syöt</td><td class="ltr">et syö</td><td class="ltr">–/–</td></tr>
                        <tr><td>Hän</td><td class="ltr">syö</td><td class="ltr">ei syö</td><td class="ltr">–/–</td></tr>
                        <tr><td>Me</td><td class="ltr">syömme</td><td class="ltr">emme syö</td><td class="ltr">–/–</td></tr>
                        <tr><td>Te</td><td class="ltr">syötte</td><td class="ltr">ette syö</td><td class="ltr">–/–</td></tr>
                        <tr><td>He</td><td class="ltr">syövät</td><td class="ltr">eivät syö</td><td class="ltr">–/–</td></tr>

                        <tr><td rowspan="6">Juoda (نوشیدن)</td><td>Minä</td><td class="ltr">juon</td><td class="ltr">en juo</td><td class="ltr">–/–</td></tr>
                        <tr><td>Sinä</td><td class="ltr">juot</td><td class="ltr">et juo</td><td class="ltr">–/–</td></tr>
                        <tr><td>Hän</td><td class="ltr">juo</td><td class="ltr">ei juo</td><td class="ltr">–/–</td></tr>
                        <tr><td>Me</td><td class="ltr">juomme</td><td class="ltr">emme juo</td><td class="ltr">–/–</td></tr>
                        <tr><td>Te</td><td class="ltr">juotte</td><td class="ltr">ette juo</td><td class="ltr">–/–</td></tr>
                        <tr><td>He</td><td class="ltr">juovat</td><td class="ltr">eivät juo</td><td class="ltr">–/–</td></tr>

                        <tr><td rowspan="6">Käydä (دیدار کردن/رفتن)</td><td>Minä</td><td class="ltr">käyn</td><td class="ltr">en käy</td><td class="ltr">–/–</td></tr>
                        <tr><td>Sinä</td><td class="ltr">käyt</td><td class="ltr">et käy</td><td class="ltr">–/–</td></tr>
                        <tr><td>Hän</td><td class="ltr">käy</td><td class="ltr">ei käy</td><td class="ltr">–/–</td></tr>
                        <tr><td>Me</td><td class="ltr">käymme</td><td class="ltr">emme käy</td><td class="ltr">–/–</td></tr>
                        <tr><td>Te</td><td class="ltr">käytte</td><td class="ltr">ette käy</td><td class="ltr">–/–</td></tr>
                        <tr><td>He</td><td class="ltr">käyvät</td><td class="ltr">eivät käy</td><td class="ltr">–/–</td></tr>

                        <tr><td rowspan="6">Voida (توانستن/حال داشتن)</td><td>Minä</td><td class="ltr">voin</td><td class="ltr">en voi</td><td class="ltr">–/–</td></tr>
                        <tr><td>Sinä</td><td class="ltr">voit</td><td class="ltr">et voi</td><td class="ltr">–/–</td></tr>
                        <tr><td>Hän</td><td class="ltr">voi</td><td class="ltr">ei voi</td><td class="ltr">–/–</td></tr>
                        <tr><td>Me</td><td class="ltr">voimme</td><td class="ltr">emme voi</td><td class="ltr">–/–</td></tr>
                        <tr><td>Te</td><td class="ltr">voitte</td><td class="ltr">ette voi</td><td class="ltr">–/–</td></tr>
                        <tr><td>He</td><td class="ltr">voivat</td><td class="ltr">eivät voi</td><td class="ltr">–/–</td></tr>

                        <tr><td rowspan="6">Tehdä (انجام دادن)</td><td>Minä</td><td class="ltr">teen</td><td class="ltr">en tee</td><td class="ltr">k → ø</td></tr>
                        <tr><td>Sinä</td><td class="ltr">teet</td><td class="ltr">et tee</td><td class="ltr">k → ø</td></tr>
                        <tr><td>Hän</td><td class="ltr">tekee</td><td class="ltr">ei tee</td><td class="ltr">k → k</td></tr>
                        <tr><td>Me</td><td class="ltr">teemme</td><td class="ltr">emme tee</td><td class="ltr">k → ø</td></tr>
                        <tr><td>Te</td><td class="ltr">teette</td><td class="ltr">ette tee</td><td class="ltr">k → ø</td></tr>
                        <tr><td>He</td><td class="ltr">tekevät</td><td class="ltr">eivät tee</td><td class="ltr">k → k</td></tr>

                        <tr><td rowspan="6">Nähdä (دیدن)</td><td>Minä</td><td class="ltr">näen</td><td class="ltr">en näe</td><td class="ltr">k → ø</td></tr>
                        <tr><td>Sinä</td><td class="ltr">näet</td><td class="ltr">et näe</td><td class="ltr">k → ø</td></tr>
                        <tr><td>Hän</td><td class="ltr">näkee</td><td class="ltr">ei näe</td><td class="ltr">k → k</td></tr>
                        <tr><td>Me</td><td class="ltr">näemme</td><td class="ltr">emme näe</td><td class="ltr">k → ø</td></tr>
                        <tr><td>Te</td><td class="ltr">näette</td><td class="ltr">ette näe</td><td class="ltr">k → ø</td></tr>
                        <tr><td>He</td><td class="ltr">näkevät</td><td class="ltr">eivät näe</td><td class="ltr">k → k</td></tr>

                        <tr><td rowspan="6">Myydä (فروختن)</td><td>Minä</td><td class="ltr">myyn</td><td class="ltr">en myy</td><td class="ltr">–/–</td></tr>
                        <tr><td>Sinä</td><td class="ltr">myyt</td><td class="ltr">et myy</td><td class="ltr">–/–</td></tr>
                        <tr><td>Hän</td><td class="ltr">myy</td><td class="ltr">ei myy</td><td class="ltr">–/–</td></tr>
                        <tr><td>Me</td><td class="ltr">myymme</td><td class="ltr">emme myy</td><td class="ltr">–/–</td></tr>
                        <tr><td>Te</td><td class="ltr">myytte</td><td class="ltr">ette myy</td><td class="ltr">–/–</td></tr>
                        <tr><td>He</td><td class="ltr">myyvät</td><td class="ltr">eivät myy</td><td class="ltr">–/–</td></tr>

                        <tr><td rowspan="6">Tuoda (آوردن)</td><td>Minä</td><td class="ltr">tuon</td><td class="ltr">en tuo</td><td class="ltr">–/–</td></tr>
                        <tr><td>Sinä</td><td class="ltr">tuot</td><td class="ltr">et tuo</td><td class="ltr">–/–</td></tr>
                        <tr><td>Hän</td><td class="ltr">tuo</td><td class="ltr">ei tuo</td><td class="ltr">–/–</td></tr>
                        <tr><td>Me</td><td class="ltr">tuomme</td><td class="ltr">emme tuo</td><td class="ltr">–/–</td></tr>
                        <tr><td>Te</td><td class="ltr">tuotte</td><td class="ltr">ette tuo</td><td class="ltr">–/–</td></tr>
                        <tr><td>He</td><td class="ltr">tuovat</td><td class="ltr">eivät tuo</td><td class="ltr">–/–</td></tr>

                        <tr><td rowspan="6">Viipyä (ماندن/تأخیر کردن)</td><td>Minä</td><td class="ltr">viivyn</td><td class="ltr">en viivy</td><td class="ltr">p → v</td></tr>
                        <tr><td>Sinä</td><td class="ltr">viivyt</td><td class="ltr">et viivy</td><td class="ltr">p → v</td></tr>
                        <tr><td>Hän</td><td class="ltr">viipyy</td><td class="ltr">ei viivy</td><td class="ltr">p → p</td></tr>
                        <tr><td>Me</td><td class="ltr">viivymme</td><td class="ltr">emme viivy</td><td class="ltr">p → v</td></tr>
                        <tr><td>Te</td><td class="ltr">viivytte</td><td class="ltr">ette viivy</td><td class="ltr">p → v</td></tr>
                        <tr><td>He</td><td class="ltr">viipyvät</td><td class="ltr">eivät viivy</td><td class="ltr">p → p</td></tr>

                        <tr><td rowspan="6">Lyödä (ضربه زدن)</td><td>Minä</td><td class="ltr">lyön</td><td class="ltr">en lyö</td><td class="ltr">–/–</td></tr>
                        <tr><td>Sinä</td><td class="ltr">lyöt</td><td class="ltr">et lyö</td><td class="ltr">–/–</td></tr>
                        <tr><td>Hän</td><td class="ltr">lyö</td><td class="ltr">ei lyö</td><td class="ltr">–/–</td></tr>
                        <tr><td>Me</td><td class="ltr">lyömme</td><td class="ltr">emme lyö</td><td class="ltr">–/–</td></tr>
                        <tr><td>Te</td><td class="ltr">lyötte</td><td class="ltr">ette lyö</td><td class="ltr">–/–</td></tr>
                        <tr><td>He</td><td class="ltr">lyövät</td><td class="ltr">eivät lyö</td><td class="ltr">–/–</td></tr>
                    </tbody>
                </table>
                <h3>مثال‌های کاربردی نوع ۲</h3>
                <ul class="example-list">
                    <li><span class="fi">Minä syön aamiaista.</span> <span class="fa">من صبحانه می‌خورم.</span></li>
                    <li><span class="fi">Mitä sinä juot?</span> <span class="fa">تو چه می‌نوشی؟</span></li>
                    <li><span class="fi">Hän käy usein uimassa.</span> <span class="fa">او اغلب برای شنا می‌رود.</span></li>
                    <li><span class="fi">Voitko auttaa minua?</span> <span class="fa">می‌توانی به من کمک کنی؟</span></li>
                    <li><span class="fi">Me teemme ruokaa yhdessä.</span> <span class="fa">ما با هم غذا درست می‌کنیم.</span></li>
                    <li><span class="fi">Näetkö tuon linnun?</span> <span class="fa">آن پرنده را می‌بینی؟</span></li>
                    <li><span class="fi">He myyvät vanhan talonsa.</span> <span class="fa">آنها خانه قدیمی‌شان را می‌فروشند.</span></li>
                    <li><span class="fi">Tuo minulle lasi vettä.</span> <span class="fa">یک لیوان آب برایم بیاور.</span></li>
                    <li><span class="fi">En viivy kauan.</span> <span class="fa">من زیاد نمی‌مانم.</span></li>
                    <li><span class="fi">Älä lyö veljeäsi!</span> <span class="fa">برادرت را نزن!</span></li>
                </ul>
            </div>
        </section>

        <section id="verb_type3">
            <h2>۵. فعل نوع ۳ (-la/-na/-ra/-sta)</h2>
            <div class="card">
                <div class="rule-block">
                    <strong>قاعده:</strong> این افعال به -la/-lä, -na/-nä, -ra/-rä, یا -sta/-stä ختم می‌شوند. برای صرف، دو حرف آخر را حذف کرده، یک 'e' اضافه می‌کنیم (قاعده پل 'e') و سپس شناسه شخصی را می‌آوریم.<br>
                    <em class="ltr">Tulla → Tul- → Tule- + n → Tulen</em><br>
                    <em class="ltr">Opiskella → Opiskel- → Opiskele- + n → Opiskelen</em>
                </div>
                <h3>صرف ۱۰ فعل پرکاربرد نوع ۳</h3>
                <table>
                    <thead>
                        <tr>
                            <th>فعل (ترجمه)</th>
                            <th>شخص</th>
                            <th>حالت مثبت</th>
                            <th>حالت منفی</th>
                            <th>KPT Change</th>
                        </tr>
                    </thead>
                    <tbody>
                        <tr><td rowspan="6">Tulla (آمدن)</td><td>Minä</td><td class="ltr">tulen</td><td class="ltr">en tule</td><td class="ltr">–/–</td></tr>
                        <tr><td>Sinä</td><td class="ltr">tulet</td><td class="ltr">et tule</td><td class="ltr">–/–</td></tr>
                        <tr><td>Hän</td><td class="ltr">tulee</td><td class="ltr">ei tule</td><td class="ltr">–/–</td></tr>
                        <tr><td>Me</td><td class="ltr">tulemme</td><td class="ltr">emme tule</td><td class="ltr">–/–</td></tr>
                        <tr><td>Te</td><td class="ltr">tulette</td><td class="ltr">ette tule</td><td class="ltr">–/–</td></tr>
                        <tr><td>He</td><td class="ltr">tulevat</td><td class="ltr">eivät tule</td><td class="ltr">–/–</td></tr>

                        <tr><td rowspan="6">Mennä (رفتن)</td><td>Minä</td><td class="ltr">menen</td><td class="ltr">en mene</td><td class="ltr">–/–</td></tr>
                        <tr><td>Sinä</td><td class="ltr">menet</td><td class="ltr">et mene</td><td class="ltr">–/–</td></tr>
                        <tr><td>Hän</td><td class="ltr">menee</td><td class="ltr">ei mene</td><td class="ltr">–/–</td></tr>
                        <tr><td>Me</td><td class="ltr">menemme</td><td class="ltr">emme mene</td><td class="ltr">–/–</td></tr>
                        <tr><td>Te</td><td class="ltr">menette</td><td class="ltr">ette mene</td><td class="ltr">–/–</td></tr>
                        <tr><td>He</td><td class="ltr">menevät</td><td class="ltr">eivät mene</td><td class="ltr">–/–</td></tr>

                        <tr><td rowspan="6">Opiskella (تحصیل کردن)</td><td>Minä</td><td class="ltr">opiskelen</td><td class="ltr">en opiskele</td><td class="ltr">–/–</td></tr>
                        <tr><td>Sinä</td><td class="ltr">opiskelet</td><td class="ltr">et opiskele</td><td class="ltr">–/–</td></tr>
                        <tr><td>Hän</td><td class="ltr">opiskelee</td><td class="ltr">ei opiskele</td><td class="ltr">–/–</td></tr>
                        <tr><td>Me</td><td class="ltr">opiskelemme</td><td class="ltr">emme opiskele</td><td class="ltr">–/–</td></tr>
                        <tr><td>Te</td><td class="ltr">opiskelette</td><td class="ltr">ette opiskele</td><td class="ltr">–/–</td></tr>
                        <tr><td>He</td><td class="ltr">opiskelevat</td><td class="ltr">eivät opiskele</td><td class="ltr">–/–</td></tr>

                        <tr><td rowspan="6">Kävellä (پیاده روی کردن)</td><td>Minä</td><td class="ltr">kävelen</td><td class="ltr">en kävele</td><td class="ltr">–/–</td></tr>
                        <tr><td>Sinä</td><td class="ltr">kävelet</td><td class="ltr">et kävele</td><td class="ltr">–/–</td></tr>
                        <tr><td>Hän</td><td class="ltr">kävelee</td><td class="ltr">ei kävele</td><td class="ltr">–/–</td></tr>
                        <tr><td>Me</td><td class="ltr">kävelemme</td><td class="ltr">emme kävele</td><td class="ltr">–/–</td></tr>
                        <tr><td>Te</td><td class="ltr">kävelette</td><td class="ltr">ette kävele</td><td class="ltr">–/–</td></tr>
                        <tr><td>He</td><td class="ltr">kävelevät</td><td class="ltr">eivät kävele</td><td class="ltr">–/–</td></tr>

                        <tr><td rowspan="6">Hymyillä (لبخند زدن)</td><td>Minä</td><td class="ltr">hymyilen</td><td class="ltr">en hymyile</td><td class="ltr">–/–</td></tr>
                        <tr><td>Sinä</td><td class="ltr">hymyilet</td><td class="ltr">et hymyile</td><td class="ltr">–/–</td></tr>
                        <tr><td>Hän</td><td class="ltr">hymyilee</td><td class="ltr">ei hymyile</td><td class="ltr">–/–</td></tr>
                        <tr><td>Me</td><td class="ltr">hymyilemme</td><td class="ltr">emme hymyile</td><td class="ltr">–/–</td></tr>
                        <tr><td>Te</td><td class="ltr">hymyilette</td><td class="ltr">ette hymyile</td><td class="ltr">–/–</td></tr>
                        <tr><td>He</td><td class="ltr">hymyilevät</td><td class="ltr">eivät hymyile</td><td class="ltr">–/–</td></tr>

                        <tr><td rowspan="6">Katsella (نگاه کردن)</td><td>Minä</td><td class="ltr">katselen</td><td class="ltr">en katsele</td><td class="ltr">–/–</td></tr>
                        <tr><td>Sinä</td><td class="ltr">katselet</td><td class="ltr">et katsele</td><td class="ltr">–/–</td></tr>
                        <tr><td>Hän</td><td class="ltr">katselee</td><td class="ltr">ei katsele</td><td class="ltr">–/–</td></tr>
                        <tr><td>Me</td><td class="ltr">katselemme</td><td class="ltr">emme katsele</td><td class="ltr">–/–</td></tr>
                        <tr><td>Te</td><td class="ltr">katselette</td><td class="ltr">ette katsele</td><td class="ltr">–/–</td></tr>
                        <tr><td>He</td><td class="ltr">katselevat</td><td class="ltr">eivät katsele</td><td class="ltr">–/–</td></tr>

                        <tr><td rowspan="6">Nousta (بلند شدن)</td><td>Minä</td><td class="ltr">nousen</td><td class="ltr">en nouse</td><td class="ltr">–/–</td></tr>
                        <tr><td>Sinä</td><td class="ltr">nouset</td><td class="ltr">et nouse</td><td class="ltr">–/–</td></tr>
                        <tr><td>Hän</td><td class="ltr">nousee</td><td class="ltr">ei nouse</td><td class="ltr">–/–</td></tr>
                        <tr><td>Me</td><td class="ltr">nousemme</td><td class="ltr">emme nouse</td><td class="ltr">–/–</td></tr>
                        <tr><td>Te</td><td class="ltr">nousette</td><td class="ltr">ette nouse</td><td class="ltr">–/–</td></tr>
                        <tr><td>He</td><td class="ltr">nousevat</td><td class="ltr">eivät nouse</td><td class="ltr">–/–</td></tr>

                        <tr><td rowspan="6">Ajatella (فکر کردن)</td><td>Minä</td><td class="ltr">ajattelen</td><td class="ltr">en ajattele</td><td class="ltr">tt → t</td></tr>
                        <tr><td>Sinä</td><td class="ltr">ajattelet</td><td class="ltr">et ajattele</td><td class="ltr">tt → t</td></tr>
                        <tr><td>Hän</td><td class="ltr">ajattelee</td><td class="ltr">ei ajattele</td><td class="ltr">tt → tt</td></tr>
                        <tr><td>Me</td><td class="ltr">ajattelemme</td><td class="ltr">emme ajattele</td><td class="ltr">tt → t</td></tr>
                        <tr><td>Te</td><td class="ltr">ajattelette</td><td class="ltr">ette ajattele</td><td class="ltr">tt → t</td></tr>
                        <tr><td>He</td><td class="ltr">ajattelevat</td><td class="ltr">eivät ajattele</td><td class="ltr">tt → tt</td></tr>

                        <tr><td rowspan="6">Kuunnella (گوش دادن)</td><td>Minä</td><td class="ltr">kuuntelen</td><td class="ltr">en kuuntele</td><td class="ltr">nt → nn</td></tr>
                        <tr><td>Sinä</td><td class="ltr">kuuntelet</td><td class="ltr">et kuuntele</td><td class="ltr">nt → nn</td></tr>
                        <tr><td>Hän</td><td class="ltr">kuuntelee</td><td class="ltr">ei kuuntele</td><td class="ltr">nt → nt</td></tr>
                        <tr><td>Me</td><td class="ltr">kuuntelemme</td><td class="ltr">emme kuuntele</td><td class="ltr">nt → nn</td></tr>
                        <tr><td>Te</td><td class="ltr">kuuntelette</td><td class="ltr">ette kuuntele</td><td class="ltr">nt → nn</td></tr>
                        <tr><td>He</td><td class="ltr">kuuntelevat</td><td class="ltr">eivät kuuntele</td><td class="ltr">nt → nt</td></tr>

                        <tr><td rowspan="6">Tuntea (شناختن/حس کردن)</td><td>Minä</td><td class="ltr">tunnen</td><td class="ltr">en tunne</td><td class="ltr">nt → nn</td></tr>
                        <tr><td>Sinä</td><td class="ltr">tunnet</td><td class="ltr">et tunne</td><td class="ltr">nt → nn</td></tr>
                        <tr><td>Hän</td><td class="ltr">tuntee</td><td class="ltr">ei tunne</td><td class="ltr">nt → nt</td></tr>
                        <tr><td>Me</td><td class="ltr">tunnemme</td><td class="ltr">emme tunne</td><td class="ltr">nt → nn</td></tr>
                        <tr><td>Te</td><td class="ltr">tunnette</td><td class="ltr">ette tunne</td><td class="ltr">nt → nn</td></tr>
                        <tr><td>He</td><td class="ltr">tuntevat</td><td class="ltr">eivät tunne</td><td class="ltr">nt → nt</td></tr>
                    </tbody>
                </table>
                <h3>مثال‌های کاربردی نوع ۳</h3>
                <ul class="example-list">
                    <li><span class="fi">Mistä sinä tulet?</span> <span class="fa">تو اهل کجا هستی؟ / از کجا می‌آیی؟</span></li>
                    <li><span class="fi">Minä menen kotiin.</span> <span class="fa">من به خانه می‌روم.</span></li>
                    <li><span class="fi">Hän opiskelee suomea.</span> <span class="fa">او زبان فنلاندی می‌خواند.</span></li>
                    <li><span class="fi">Me kävelemme puistossa.</span> <span class="fa">ما در پارک قدم می‌زنیم.</span></li>
                    <li><span class="fi">Miksi sinä hymyilet?</span> <span class="fa">چرا لبخند می‌زنی؟</span></li>
                    <li><span class="fi">He katselevat televisiota.</span> <span class="fa">آنها تلویزیون تماشا می‌کنند.</span></li>
                    <li><span class="fi">Nousen ylös kello seitsemän.</span> <span class="fa">من ساعت هفت بلند می‌شوم.</span></li>
                    <li><span class="fi">Mitä sinä ajattelet?</span> <span class="fa">به چه چیزی فکر می‌کنی؟</span></li>
                    <li><span class="fi">Kuuntelen musiikkia.</span> <span class="fa">من به موسیقی گوش می‌دهم.</span></li>
                    <li><span class="fi">Tunnetko sinä hänet?</span> <span class="fa">آیا تو او را می‌شناسی؟</span></li>
                </ul>
            </div>
        </section>

        <section id="verb_type4">
            <h2>۶. فعل نوع ۴ (-ata/-ota/-uta)</h2>
            <div class="card">
                <div class="rule-block">
                    <strong>قاعده:</strong> این افعال به یک مصوت + ta/tä ختم می‌شوند. برای صرف، حرف 't' آخر را حذف کرده، یک مصوت دیگر اضافه می‌کنیم (که معمولا تکرار مصوت قبلی است) و سپس شناسه شخصی را می‌آوریم.<br>
                    <em class="ltr">Osata → Osaa- + n → Osaan</em><br>
                    <em class="ltr">Avata → Avaa- + n → Avaan</em><br>
                    <strong>نکته KPT:</strong> این نوع فعل KPT معکوس دارد. یعنی ریشه در حالت قوی است ولی مصدر ضعیف است.
                </div>
                <h3>صرف ۱۰ فعل پرکاربرد نوع ۴</h3>
                <table>
                    <thead>
                        <tr>
                            <th>فعل (ترجمه)</th>
                            <th>شخص</th>
                            <th>حالت مثبت</th>
                            <th>حالت منفی</th>
                            <th>KPT Change</th>
                        </tr>
                    </thead>
                    <tbody>
                        <tr><td rowspan="6">Osata (بلد بودن)</td><td>Minä</td><td class="ltr">osaan</td><td class="ltr">en osaa</td><td class="ltr">–/–</td></tr>
                        <tr><td>Sinä</td><td class="ltr">osaat</td><td class="ltr">et osaa</td><td class="ltr">–/–</td></tr>
                        <tr><td>Hän</td><td class="ltr">osaa</td><td class="ltr">ei osaa</td><td class="ltr">–/–</td></tr>
                        <tr><td>Me</td><td class="ltr">osaamme</td><td class="ltr">emme osaa</td><td class="ltr">–/–</td></tr>
                        <tr><td>Te</td><td class="ltr">osaatte</td><td class="ltr">ette osaa</td><td class="ltr">–/–</td></tr>
                        <tr><td>He</td><td class="ltr">osaavat</td><td class="ltr">eivät osaa</td><td class="ltr">–/–</td></tr>

                        <tr><td rowspan="6">Avata (باز کردن)</td><td>Minä</td><td class="ltr">avaan</td><td class="ltr">en avaa</td><td class="ltr">–/–</td></tr>
                        <tr><td>Sinä</td><td class="ltr">avaat</td><td class="ltr">et avaa</td><td class="ltr">–/–</td></tr>
                        <tr><td>Hän</td><td class="ltr">avaa</td><td class="ltr">ei avaa</td><td class="ltr">–/–</td></tr>
                        <tr><td>Me</td><td class="ltr">avaamme</td><td class="ltr">emme avaa</td><td class="ltr">–/–</td></tr>
                        <tr><td>Te</td><td class="ltr">avaatte</td><td class="ltr">ette avaa</td><td class="ltr">–/–</td></tr>
                        <tr><td>He</td><td class="ltr">avaavat</td><td class="ltr">eivät avaa</td><td class="ltr">–/–</td></tr>

                        <tr><td rowspan="6">Siivota (تمیز کردن)</td><td>Minä</td><td class="ltr">siivoan</td><td class="ltr">en siivoa</td><td class="ltr">–/–</td></tr>
                        <tr><td>Sinä</td><td class="ltr">siivoat</td><td class="ltr">et siivoa</td><td class="ltr">–/–</td></tr>
                        <tr><td>Hän</td><td class="ltr">siivoaa</td><td class="ltr">ei siivoa</td><td class="ltr">–/–</td></tr>
                        <tr><td>Me</td><td class="ltr">siivoamme</td><td class="ltr">emme siivoa</td><td class="ltr">–/–</td></tr>
                        <tr><td>Te</td><td class="ltr">siivoatte</td><td class="ltr">ette siivoa</td><td class="ltr">–/–</td></tr>
                        <tr><td>He</td><td class="ltr">siivoavat</td><td class="ltr">eivät siivoa</td><td class="ltr">–/–</td></tr>

                        <tr><td rowspan="6">Tavata (ملاقات کردن)</td><td>Minä</td><td class="ltr">tapaan</td><td class="ltr">en tapaa</td><td class="ltr">p → p (vahva)</td></tr>
                        <tr><td>Sinä</td><td class="ltr">tapaat</td><td class="ltr">et tapaa</td><td class="ltr">p → p (vahva)</td></tr>
                        <tr><td>Hän</td><td class="ltr">tapaa</td><td class="ltr">ei tapaa</td><td class="ltr">p → p (vahva)</td></tr>
                        <tr><td>Me</td><td class="ltr">tapaamme</td><td class="ltr">emme tapaa</td><td class="ltr">p → p (vahva)</td></tr>
                        <tr><td>Te</td><td class="ltr">tapaatte</td><td class="ltr">ette tapaa</td><td class="ltr">p → p (vahva)</td></tr>
                        <tr><td>He</td><td class="ltr">tapaavat</td><td class="ltr">eivät tapaa</td><td class="ltr">p → p (vahva)</td></tr>

                        <tr><td rowspan="6">Pelata (بازی کردن)</td><td>Minä</td><td class="ltr">pelaan</td><td class="ltr">en pelaa</td><td class="ltr">–/–</td></tr>
                        <tr><td>Sinä</td><td class="ltr">pelaat</td><td class="ltr">et pelaa</td><td class="ltr">–/–</td></tr>
                        <tr><td>Hän</td><td class="ltr">pelaa</td><td class="ltr">ei pelaa</td><td class="ltr">–/–</td></tr>
                        <tr><td>Me</td><td class="ltr">pelaamme</td><td class="ltr">emme pelaa</td><td class="ltr">–/–</td></tr>
                        <tr><td>Te</td><td class="ltr">pelaatte</td><td class="ltr">ette pelaa</td><td class="ltr">–/–</td></tr>
                        <tr><td>He</td><td class="ltr">pelaavat</td><td class="ltr">eivät pelaa</td><td class="ltr">–/–</td></tr>

                        <tr><td rowspan="6">Herätä (بیدار شدن)</td><td>Minä</td><td class="ltr">herään</td><td class="ltr">en herää</td><td class="ltr">–/–</td></tr>
                        <tr><td>Sinä</td><td class="ltr">heräät</td><td class="ltr">et herää</td><td class="ltr">–/–</td></tr>
                        <tr><td>Hän</td><td class="ltr">herää</td><td class="ltr">ei herää</td><td class="ltr">–/–</td></tr>
                        <tr><td>Me</td><td class="ltr">heräämme</td><td class="ltr">emme herää</td><td class="ltr">–/–</td></tr>
                        <tr><td>Te</td><td class="ltr">heräätte</td><td class="ltr">ette herää</td><td class="ltr">–/–</td></tr>
                        <tr><td>He</td><td class="ltr">heräävät</td><td class="ltr">eivät herää</td><td class="ltr">–/–</td></tr>

                        <tr><td rowspan="6">Korjata (تعمیر کردن)</td><td>Minä</td><td class="ltr">korjaan</td><td class="ltr">en korjaa</td><td class="ltr">–/–</td></tr>
                        <tr><td>Sinä</td><td class="ltr">korjaat</td><td class="ltr">et korjaa</td><td class="ltr">–/–</td></tr>
                        <tr><td>Hän</td><td class="ltr">korjaa</td><td class="ltr">ei korjaa</td><td class="ltr">–/–</td></tr>
                        <tr><td>Me</td><td class="ltr">korjaamme</td><td class="ltr">emme korjaa</td><td class="ltr">–/–</td></tr>
                        <tr><td>Te</td><td class="ltr">korjaatte</td><td class="ltr">ette korjaa</td><td class="ltr">–/–</td></tr>
                        <tr><td>He</td><td class="ltr">korjaavat</td><td class="ltr">eivät korjaa</td><td class="ltr">–/–</td></tr>

                        <tr><td rowspan="6">Maalata (رنگ کردن)</td><td>Minä</td><td class="ltr">maalaan</td><td class="ltr">en maalaa</td><td class="ltr">–/–</td></tr>
                        <tr><td>Sinä</td><td class="ltr">maalaat</td><td class="ltr">et maalaa</td><td class="ltr">–/–</td></tr>
                        <tr><td>Hän</td><td class="ltr">maalaa</td><td class="ltr">ei maalaa</td><td class="ltr">–/–</td></tr>
                        <tr><td>Me</td><td class="ltr">maalaamme</td><td class="ltr">emme maalaa</td><td class="ltr">–/–</td></tr>
                        <tr><td>Te</td><td class="ltr">maalaatte</td><td class="ltr">ette maalaa</td><td class="ltr">–/–</td></tr>
                        <tr><td>He</td><td class="ltr">maalaavat</td><td class="ltr">eivät maalaa</td><td class="ltr">–/–</td></tr>

                        <tr><td rowspan="6">Harjata (برس کشیدن)</td><td>Minä</td><td class="ltr">harjaan</td><td class="ltr">en harjaa</td><td class="ltr">–/–</td></tr>
                        <tr><td>Sinä</td><td class="ltr">harjaat</td><td class="ltr">et harjaa</td><td class="ltr">–/–</td></tr>
                        <tr><td>Hän</td><td class="ltr">harjaa</td><td class="ltr">ei harjaa</td><td class="ltr">–/–</td></tr>
                        <tr><td>Me</td><td class="ltr">harjaamme</td><td class="ltr">emme harjaa</td><td class="ltr">–/–</td></tr>
                        <tr><td>Te</td><td class="ltr">harjaatte</td><td class="ltr">ette harjaa</td><td class="ltr">–/–</td></tr>
                        <tr><td>He</td><td class="ltr">harjaavat</td><td class="ltr">eivät harjaa</td><td class="ltr">–/–</td></tr>

                        <tr><td rowspan="6">Mitata (اندازه گرفتن)</td><td>Minä</td><td class="ltr">mittaan</td><td class="ltr">en mittaa</td><td class="ltr">tt → tt (vahva)</td></tr>
                        <tr><td>Sinä</td><td class="ltr">mittaat</td><td class="ltr">et mittaa</td><td class="ltr">tt → tt (vahva)</td></tr>
                        <tr><td>Hän</td><td class="ltr">mittaa</td><td class="ltr">ei mittaa</td><td class="ltr">tt → tt (vahva)</td></tr>
                        <tr><td>Me</td><td class="ltr">mittaamme</td><td class="ltr">emme mittaa</td><td class="ltr">tt → tt (vahva)</td></tr>
                        <tr><td>Te</td><td class="ltr">mittaatte</td><td class="ltr">ette mittaa</td><td class="ltr">tt → tt (vahva)</td></tr>
                        <tr><td>He</td><td class="ltr">mittaavat</td><td class="ltr">eivät mittaa</td><td class="ltr">tt → tt (vahva)</td></tr>
                    </tbody>
                </table>
                <h3>مثال‌های کاربردی نوع ۴</h3>
                <ul class="example-list">
                    <li><span class="fi">Osaatko sinä puhua englantia?</span> <span class="fa">آیا تو بلدی انگلیسی صحبت کنی؟</span></li>
                    <li><span class="fi">Minä avaan ikkunan.</span> <span class="fa">من پنجره را باز می‌کنم.</span></li>
                    <li><span class="fi">Hän siivoaa huoneensa joka päivä.</span> <span class="fa">او هر روز اتاقش را تمیز می‌کند.</span></li>
                    <li><span class="fi">Me tapaamme ystäviä viikonloppuna.</span> <span class="fa">ما آخر هفته دوستان را ملاقات می‌کنیم.</span></li>
                    <li><span class="fi">Lapset pelaavat jalkapalloa.</span> <span class="fa">بچه‌ها فوتبال بازی می‌کنند.</span></li>
                    <li><span class="fi">Milloin sinä heräät aamulla?</span> <span class="fa">تو صبح کی بیدار می‌شوی؟</span></li>
                    <li><span class="fi">Isä korjaa autoa.</span> <span class="fa">پدر در حال تعمیر ماشین است.</span></li>
                    <li><span class="fi">He maalaavat talonsa valkoiseksi.</span> <span class="fa">آنها خانه‌شان را سفید رنگ می‌کنند.</span></li>
                    <li><span class="fi">Muista harjata hampaat!</span> <span class="fa">یادت باشد دندان‌هایت را مسواک بزنی!</span></li>
                    <li><span class="fi">Lääkäri mittaa potilaan kuumeen.</span> <span class="fa">دکتر تب بیمار را اندازه می‌گیرد.</span></li>
                </ul>
            </div>
        </section>

        <section id="verb_type5">
            <h2>۷. فعل نوع ۵ (-ita/-itä)</h2>
            <div class="card">
                <div class="rule-block">
                    <strong>قاعده:</strong> این افعال به -ita/-itä ختم می‌شوند. برای صرف، دو حرف آخر (ta/tä) را حذف کرده، ریشه -tse را اضافه می‌کنیم و سپس شناسه شخصی را می‌آوریم.<br>
                    <em class="ltr">Tarvita → Tarvi- + tse + n → Tarvitsen</em><br>
                    <em class="ltr">Valita → Vali- + tse + n → Valitsen</em>
                </div>
                <h3>صرف ۱۰ فعل پرکاربرد نوع ۵</h3>
                <table>
                    <thead>
                        <tr>
                            <th>فعل (ترجمه)</th>
                            <th>شخص</th>
                            <th>حالت مثبت</th>
                            <th>حالت منفی</th>
                            <th>KPT Change</th>
                        </tr>
                    </thead>
                    <tbody>
                        <tr><td rowspan="6">Tarvita (نیاز داشتن)</td><td>Minä</td><td class="ltr">tarvitsen</td><td class="ltr">en tarvitse</td><td class="ltr">–/–</td></tr>
                        <tr><td>Sinä</td><td class="ltr">tarvitset</td><td class="ltr">et tarvitse</td><td class="ltr">–/–</td></tr>
                        <tr><td>Hän</td><td class="ltr">tarvitsee</td><td class="ltr">ei tarvitse</td><td class="ltr">–/–</td></tr>
                        <tr><td>Me</td><td class="ltr">tarvitsemme</td><td class="ltr">emme tarvitse</td><td class="ltr">–/–</td></tr>
                        <tr><td>Te</td><td class="ltr">tarvitsette</td><td class="ltr">ette tarvitse</td><td class="ltr">–/–</td></tr>
                        <tr><td>He</td><td class="ltr">tarvitsevat</td><td class="ltr">eivät tarvitse</td><td class="ltr">–/–</td></tr>

                        <tr><td rowspan="6">Valita (انتخاب کردن)</td><td>Minä</td><td class="ltr">valitsen</td><td class="ltr">en valitse</td><td class="ltr">–/–</td></tr>
                        <tr><td>Sinä</td><td class="ltr">valitset</td><td class="ltr">et valitse</td><td class="ltr">–/–</td></tr>
                        <tr><td>Hän</td><td class="ltr">valitsee</td><td class="ltr">ei valitse</td><td class="ltr">–/–</td></tr>
                        <tr><td>Me</td><td class="ltr">valitsemme</td><td class="ltr">emme valitse</td><td class="ltr">–/–</td></tr>
                        <tr><td>Te</td><td class="ltr">valitsette</td><td class="ltr">ette valitse</td><td class="ltr">–/–</td></tr>
                        <tr><td>He</td><td class="ltr">valitsevat</td><td class="ltr">eivät valitse</td><td class="ltr">–/–</td></tr>

                        <tr><td rowspan="6">Häiritä (مزاحم شدن)</td><td>Minä</td><td class="ltr">häiritsen</td><td class="ltr">en häiritse</td><td class="ltr">–/–</td></tr>
                        <tr><td>Sinä</td><td class="ltr">häiritset</td><td class="ltr">et häiritse</td><td class="ltr">–/–</td></tr>
                        <tr><td>Hän</td><td class="ltr">häiritsee</td><td class="ltr">ei häiritse</td><td class="ltr">–/–</td></tr>
                        <tr><td>Me</td><td class="ltr">häiritsemme</td><td class="ltr">emme häiritse</td><td class="ltr">–/–</td></tr>
                        <tr><td>Te</td><td class="ltr">häiritsette</td><td class="ltr">ette häiritse</td><td class="ltr">–/–</td></tr>
                        <tr><td>He</td><td class="ltr">häiritsevät</td><td class="ltr">eivät häiritse</td><td class="ltr">–/–</td></tr>

                        <tr><td rowspan="6">Hallita (حکومت کردن/مسلط بودن)</td><td>Minä</td><td class="ltr">hallitsen</td><td class="ltr">en hallitse</td><td class="ltr">–/–</td></tr>
                        <tr><td>Sinä</td><td class="ltr">hallitset</td><td class="ltr">et hallitse</td><td class="ltr">–/–</td></tr>
                        <tr><td>Hän</td><td class="ltr">hallitsee</td><td class="ltr">ei hallitse</td><td class="ltr">–/–</td></tr>
                        <tr><td>Me</td><td class="ltr">hallitsemme</td><td class="ltr">emme hallitse</td><td class="ltr">–/–</td></tr>
                        <tr><td>Te</td><td class="ltr">hallitsette</td><td class="ltr">ette hallitse</td><td class="ltr">–/–</td></tr>
                        <tr><td>He</td><td class="ltr">hallitsevat</td><td class="ltr">eivät hallitse</td><td class="ltr">–/–</td></tr>

                        <tr><td rowspan="6">Mainita (ذکر کردن)</td><td>Minä</td><td class="ltr">mainitsen</td><td class="ltr">en mainitse</td><td class="ltr">–/–</td></tr>
                        <tr><td>Sinä</td><td class="ltr">mainitset</td><td class="ltr">et mainitse</td><td class="ltr">–/–</td></tr>
                        <tr><td>Hän</td><td class="ltr">mainitsee</td><td class="ltr">ei mainitse</td><td class="ltr">–/–</td></tr>
                        <tr><td>Me</td><td class="ltr">mainitsemme</td><td class="ltr">emme mainitse</td><td class="ltr">–/–</td></tr>
                        <tr><td>Te</td><td class="ltr">mainitsette</td><td class="ltr">ette mainitse</td><td class="ltr">–/–</td></tr>
                        <tr><td>He</td><td class="ltr">mainitsevat</td><td class="ltr">eivät mainitse</td><td class="ltr">–/–</td></tr>

                        <tr><td rowspan="6">Punnita (وزن کردن)</td><td>Minä</td><td class="ltr">punnitsen</td><td class="ltr">en punnitse</td><td class="ltr">–/–</td></tr>
                        <tr><td>Sinä</td><td class="ltr">punnitset</td><td class="ltr">et punnitse</td><td class="ltr">–/–</td></tr>
                        <tr><td>Hän</td><td class="ltr">punitsee</td><td class="ltr">ei punnitse</td><td class="ltr">ts → s</td></tr>
                        <tr><td>Me</td><td class="ltr">punitsemme</td><td class="ltr">emme punnitse</td><td class="ltr">–/–</td></tr>
                        <tr><td>Te</td><td class="ltr">punitsette</td><td class="ltr">ette punnitse</td><td class="ltr">–/–</td></tr>
                        <tr><td>He</td><td class="ltr">punitsevat</td><td class="ltr">eivät punnitse</td><td class="ltr">–/–</td></tr>

                        <tr><td rowspan="6">Merkitä (علامت‌گذاری کردن)</td><td>Minä</td><td class="ltr">merkitsen</td><td class="ltr">en merkitse</td><td class="ltr">–/–</td></tr>
                        <tr><td>Sinä</td><td class="ltr">merkitset</td><td class="ltr">et merkitse</td><td class="ltr">–/–</td></tr>
                        <tr><td>Hän</td><td class="ltr">merkitsee</td><td class="ltr">ei merkitse</td><td class="ltr">–/–</td></tr>
                        <tr><td>Me</td><td class="ltr">merkitsemme</td><td class="ltr">emme merkitse</td><td class="ltr">–/–</td></tr>
                        <tr><td>Te</td><td class="ltr">merkitsette</td><td class="ltr">ette merkitse</td><td class="ltr">–/–</td></tr>
                        <tr><td>He</td><td class="ltr">merkitsevät</td><td class="ltr">eivät merkitse</td><td class="ltr">–/–</td></tr>

                        <tr><td rowspan="6">Kieltäytyä (امتناع کردن)</td><td>Minä</td><td class="ltr">kieltäydyn</td><td class="ltr">en kieltäydy</td><td class="ltr">–/–</td></tr>
                        <tr><td>Sinä</td><td class="ltr">kieltäydyt</td><td class="ltr">et kieltäydy</td><td class="ltr">–/–</td></tr>
                        <tr><td>Hän</td><td class="ltr">kieltäytyy</td><td class="ltr">ei kieltäydy</td><td class="ltr">–/–</td></tr>
                        <tr><td>Me</td><td class="ltr">kieltäydymme</td><td class="ltr">emme kieltäydy</td><td class="ltr">–/–</td></tr>
                        <tr><td>Te</td><td class="ltr">kieltäydytte</td><td class="ltr">ette kieltäydy</td><td class="ltr">–/–</td></tr>
                        <tr><td>He</td><td class="ltr">kieltäytyvät</td><td class="ltr">eivät kieltäydy</td><td class="ltr">–/–</td></tr>

                        <tr><td rowspan="6">Selvitä (نجات یافتن/از پس برآمدن)</td><td>Minä</td><td class="ltr">selviän</td><td class="ltr">en selviä</td><td class="ltr">–/–</td></tr>
                        <tr><td>Sinä</td><td class="ltr">selviät</td><td class="ltr">et selviä</td><td class="ltr">–/–</td></tr>
                        <tr><td>Hän</td><td class="ltr">selviää</td><td class="ltr">ei selviä</td><td class="ltr">–/–</td></tr>
                        <tr><td>Me</td><td class="ltr">selviämme</td><td class="ltr">emme selviä</td><td class="ltr">–/–</td></tr>
                        <tr><td>Te</td><td class="ltr">selviätte</td><td class="ltr">ette selviä</td><td class="ltr">–/–</td></tr>
                        <tr><td>He</td><td class="ltr">selviävät</td><td class="ltr">eivät selviä</td><td class="ltr">–/–</td></tr>

                        <tr><td rowspan="6">Värjätä (رنگ آمیزی کردن)</td><td>Minä</td><td class="ltr">värjään</td><td class="ltr">en värjää</td><td class="ltr">–/–</td></tr>
                        <tr><td>Sinä</td><td class="ltr">värjäät</td><td class="ltr">et värjää</td><td class="ltr">–/–</td></tr>
                        <tr><td>Hän</td><td class="ltr">värjää</td><td class="ltr">ei värjää</td><td class="ltr">–/–</td></tr>
                        <tr><td>Me</td><td class="ltr">värjäämme</td><td class="ltr">emme värjää</td><td class="ltr">–/–</td></tr>
                        <tr><td>Te</td><td class="ltr">värjäätte</td><td class="ltr">ette värjää</td><td class="ltr">–/–</td></tr>
                        <tr><td>He</td><td class="ltr">värjäävät</td><td class="ltr">eivät värjää</td><td class="ltr">–/–</td></tr>
                    </tbody>
                </table>
                <h3>مثال‌های کاربردی نوع ۵</h3>
                <ul class="example-list">
                    <li><span class="fi">Minä tarvitsen apua.</span> <span class="fa">من به کمک نیاز دارم.</span></li>
                    <li><span class="fi">Minkä värin sinä valitset?</span> <span class="fa">تو چه رنگی را انتخاب می‌کنی؟</span></li>
                    <li><span class="fi">Älä häiritse minua!</span> <span class="fa">مزاحم من نشو!</span></li>
                    <li><span class="fi">Kuningas hallitsee maata.</span> <span class="fa">پادشاه بر کشور حکومت می‌کند.</span></li>
                    <li><span class="fi">Haluaisin mainita yhden asian.</span> <span class="fa">مایلم یک چیز را ذکر کنم.</span></li>
                    <li><span class="fi">Myyjä punnitsee hedelmät.</span> <span class="fa">فروشنده میوه‌ها را وزن می‌کند.</span></li>
                    <li><span class="fi">Opettaja merkitsee virheet punakynällä.</span> <span class="fa">معلم اشتباهات را با خودکار قرمز علامت می‌زند.</span></li>
                    <li><span class="fi">Hän kieltäytyy vastaamasta.</span> <span class="fa">او از پاسخ دادن امتناع می‌کند.</span></li>
                    <li><span class="fi">Kyllä me tästä selviämme!</span> <span class="fa">آره، ما از پس این برمی‌آییم!</span></li>
                    <li><span class="fi">Aion värjätä hiukseni.</span> <span class="fa">قصد دارم موهایم را رنگ کنم.</span></li>
                </ul>
            </div>
        </section>

        
    </div>
</body>
</html>